【裁判字號】    99,訴緝,9
【裁判日期】    990426
【裁判案由】    強盜
【裁判全文】
臺灣雲林地方法院刑事判決               99年度訴緝字第9號
公  訴  人  臺灣雲林地方法院檢察署檢察官
被      告  乙○○
指定辯護人  本院公設辯護人丙○○
上列被告因強盜案件，經檢察官提起公訴（96年度偵字第3927、
4310號），本院判決如下：
    主  文
乙○○共同犯攜帶兇器強盜罪，處有期徒刑柒年貳月，扣案之西
瓜刀、水果刀各壹把，均沒收之。又共同犯攜帶兇器強盜罪，處
有期徒刑柒年貳月，扣案之西瓜刀、水果刀各壹把，均沒收之。
應執行有期徒刑玖年，扣案之西瓜刀、水果刀各壹把，均沒收之
。
    事  實
一、乙○○與蔡耀霆（所犯本件共同攜帶兇器強盜罪，業經法院
    判處徒刑確定）因缺錢花用，竟共同基於意圖為自己不法所
    有之犯意聯絡，分別為下列犯行：
  (一)於民國（下同）96年07月07日12時33分許，由蔡耀霆騎乘車
    牌號碼YKQ-770 號重型機車搭載乙○○，乙○○身著橘色衣
    服、頭戴鴨舌帽，蔡耀霆則身著黃色衣服，共同前往位於雲
    林縣斗南鎮○○路○ 段之「BOBO檳榔攤」，兩人分別攜帶客
    觀上足供兇器使用之西瓜刀、水果刀各1 把，進入該「BOBO
    檳榔攤」內，由乙○○以左手持該西瓜刀1 把，右手勒住店
    員甲○○脖子，並命其轉身不准看，否則要砍殺，蔡耀霆則
    手持上開水果刀1 把喝令甲○○指出財物放置位置，以上開
    強暴、脅迫之方式，至使甲○○心生畏懼而不能抗拒，任由
    蔡耀霆搜刮檳榔攤抽屜內之財物，兩人共計強盜現金約新臺
    幣（下同）3,000 元得手。隨後，旋即騎乘上揭機車往斗六
    市方向逃逸，強盜所得已朋分花用一空。
  (二)復於96年07月22日22時20分許，由蔡耀霆騎乘前開車牌號碼
    YKQ-770 號重型機車搭載乙○○，共同前往位在雲林縣古坑
    鄉○○村○○路199 號之「冠霖電子遊藝場」，乙○○、蔡
    耀霆分別攜帶客觀上可供兇器使用之前揭西瓜刀、水果刀各
    1 把，進入該「冠霖電子遊藝場」內，由蔡耀霆先以手摀住
    店員丁○○嘴巴，復持該水果刀1 把架住其脖子，嚇稱如果
    大叫就要砍殺，乙○○則持該西瓜刀1 把站在櫃檯前把風，
    以上開強暴、脅迫之方式，至使丁○○心生畏懼而不能抗拒
    ，任由蔡耀霆強行將其脖子上所配戴之金項鍊1 條扯下，並
    搜刮店內抽屜之財物，兩人共計強盜現金5,000 元及金項鍊
    1 條得手。隨後，旋即騎乘前開機車逃逸，強盜所得已朋分
    花用殆盡。
二、嗣於96年07月28日08時20分許，在雲林縣斗南鎮○○路26號
    「南美旅社」之508 室為警循線查獲，並扣得共犯蔡耀霆所
    有供前揭犯罪使用之上開西瓜刀、水果刀各1 把及其兩人犯
    罪時所穿戴之鴨舌帽2 頂、黑色拖鞋1 雙、黃色短袖上衣、
    橘色長袖上衣、藍色牛仔褲各1 件。
三、案經甲○○、丁○○分別訴由雲林縣警察局斗南分局報告臺
    灣雲林地方法院檢察署檢察官偵查起訴。
    理  由
壹、程序部分（證據能力）：
一、按被告以外之人於審判外之言詞或書面陳述，除法律有規定
    者外，不得為證據；被告以外之人於偵訊中向檢察官所為之
    陳述，除顯有不可信之情況者外，得為證據，刑事訴訟法第
    159 條第1 項、第159 條之1 第2 項分別定有明文。本案證
    人即告訴人甲○○、丁○○於96年12月14日在檢察官偵查時
    以證人身分所為之證述（見臺灣雲林地方法院檢察署96年度
    偵字第3927號〈下稱96偵3927號〉卷第28頁至第29頁），係
    經檢察官告以具結之義務及偽證之處罰後，所為之證述，有
    各該證人結文附卷可稽（見96偵3927號卷第24頁、第25頁）
    ，被告未提及檢察官在訊問時有不法取供之情形，亦未釋明
    上開證人之證述有何顯不可信之情，在無證據顯示渠等係遭
    受強暴、脅迫、詐欺、利誘等外力干擾情形，或在影響渠等
    心理狀況致妨礙其自由陳述等顯不可信之情況下所為。上揭
    證人於偵訊時之陳述既無顯不可信之情況，依前開說明，自
    有證據能力。
二、再按被告以外之人於審判外之陳述，雖不符刑事訴訟法第15
    9 條之1 至之4 之規定，而經當事人於審判程序同意作為證
    據，法院審酌該言詞陳述或書面陳述作成時之情況，認為適
    當者，亦得為證據；當事人、代理人或辯護人於法院調查證
    據時，知有同法第159 條第1 項不得為證據之情形，而未於
    言詞辯論終結前聲明異議者，視為有前項之同意，同法第15
    9 條之5 定有明文。本件就檢察官所舉及本院提示具傳聞性
    質之書面，除前述證據外，業經被告及辯護人於本院行準備
    程序及審理時表明同意列為證據（見本院99年度訴緝字第9
    號〈下稱99訴緝9 號〉卷第39頁背面、第55頁正面至第57頁
    正面），本院審酌該等證據之取得過程並無瑕疵，與本件待
    證事實間復具有相當之關聯性，以之為本件證據尚無不當，
    自得採為證據。
三、復扣案之水果刀、西瓜刀各1 把、鴨舌帽2 頂、黃色短袖上
    衣1 件、黑色拖鞋1 雙、橘色長袖上衣1 件、藍色牛仔褲1
    件，均係經警實行扣押之證物，有雲林縣警察局斗南分局斗
    南派出所扣押物品目錄表2 紙附卷可稽（見雲林縣警察局斗
    南分局〈下稱斗南分局〉斗警偵字第0961000543號卷第26頁
    正面、斗南分局雲警南刑字第0961000576號卷第29頁正面）
    ，係合法取得之證物，被告及辯護人亦未對此部分證據之證
    據能力有何抗辯，自具證據能力；另卷附之照片20張（見斗
    南分局斗警偵字第0961000543號卷第34頁至第39頁、斗南分
    局雲警南刑字第0961000576號卷第22頁至第24頁、第26頁至
    第27頁），均純係機械作用，並不涉及人為之意志判斷，與
    傳聞法則所欲防止證人記憶、認知、誠信之誤差明顯有別，
    並非刑事訴訟法第159 條第1 項規範對象。前揭證據既無違
    法取得之情形，且經本院依刑事訴訟法第165 條第1 項之規
    定踐行調查證據程序，自應具有證據能力。
貳、實體方面
一、認定犯罪事實所憑之證據及理由：
    上開犯罪事實，業據被告乙○○於警詢及本院審理時坦承犯
    行（見斗南分局雲警南刑字第0961000576號卷第17頁至第20
    頁；99訴緝9 號卷第38頁背面至第39頁正面、第55頁正面）
    ，核與證人即告訴人甲○○、丁○○於警詢及偵訊指證遭被
    告乙○○及共犯蔡耀霆強盜之情節相符（見斗南分局雲警南
    刑字第0961000576號卷警卷第2 頁、第4 頁至第6 頁、第8
    頁至第9 頁；斗南分局斗警偵字第0961000543號卷第17頁至
    19頁；96偵3927號卷第28頁至第29頁），復經共犯蔡耀霆於
    警詢、偵查中、另案（即本院97年度訴字第23號）審理時以
    被告之身分供述屬實（見斗南分局雲警南刑字第0961000576
    號卷第11頁至第15頁；96偵3927號卷第34頁至第35頁；本院
    97年度訴字第23號〈下稱97訴23號〉卷第37頁至第40頁），
    且有上述車牌號碼YKQ-770 號重型機車之車籍查詢基本資料
    詳細畫面1 紙、照片共20張在卷可稽（見斗南分局斗警偵字
    第0961000543號卷第28頁、第34頁至第39頁；斗南分局雲警
    南刑字第0961000576號卷第22頁至第24頁、第26頁至第27頁
    ），另有西瓜刀、水果刀各1 把、鴨舌帽2 頂、黃色短袖上
    衣1 件、黑色拖鞋1 雙、橘色長袖上衣1 件扣案可資佐證。
    綜上，足認被告之自白確與事實相符，自可採信，本案事證
    明確，被告犯行洵堪認定，應依法論科。
二、論罪科刑之理由
  (一)按刑法第321 條第1 項第3 款之攜帶兇器竊盜罪，係以行為
    人攜帶兇器竊盜為其加重條件，此所謂兇器，其種類並無限
    制，凡客觀上足對人之生命、身體、安全構成威脅，具有危
    險性之兇器均屬之，且祇須行竊時攜帶此種具有危險性之兇
    器為已足，並不以攜帶之初有行兇之意圖為必要（最高法院
    79年台上字第5253號判例意旨可資參照）。查本件扣案之西
    瓜刀1 把，全長為39公分，刀刃部分為鐵製、長27.5公分，
    刀刃鋒利，刀柄部分為塑膠製、長11 .5 公分；水果刀1 把
    ，全長28.5公分，刀刃為鐵製、長17公分，刀刃尖銳且鋒利
    ，刀柄部分為木製，長11.5公分等情，此有本院97年度訴字
    第23號、臺灣高等法院臺南分院97年度上訴字第372 號判決
    在卷可按（見99訴緝9 號卷第41頁背面至第42頁正面、第43
    頁背面至第44頁正面），足認如持該西瓜刀、水果刀朝向人
    之身體攻擊揮舞，對於他人之生命、身體均造成嚴重威脅，
    客觀上自可供作兇器使用，殆無疑義。另渠等均為年輕體壯
    之男子，進入上開「BOBO檳榔攤」、「冠霖電子遊藝場」內
    強取財物，均係利用僅有弱女子看店之際，持西瓜刀或水果
    刀挾持店員為之，並迅速取走店內財物，衡情客觀上均已使
    店員甲○○、丁○○達到不能抗拒之程度。是核被告乙○○
    所為，均係犯刑法第330 條第1 項、第321 條第1 項第3款
    之攜帶兇器強盜罪。
  (二)被告乙○○與共犯蔡耀霆間，有犯意聯絡及行為分擔，應依
    刑法第28條之規定論以共同正犯。
  (三)被告先後2 次強盜犯行，犯意各別，行為各自獨立，應分論
    併罰。
  (四)爰審酌被告前有煙毒、擄人勒贖、詐欺、強盜等前科，有臺
    灣高等法院被告前案紀錄表1 份在卷可按，素行不佳，竟不
    思悔改，再為本件犯行，誠屬不該，且被告正值年輕力壯，
    不思以正當手段謀取財富，竟持兇器強盜電子遊藝場、檳榔
    攤之財物，尊重他人財產權之觀念甚為薄弱，嚴重危害社會
    治安，情節重大，惟念其犯後坦承全部犯行，知所悔悟，態
    度尚屬可取，並參以共犯蔡耀霆因與被告乙○○共犯本件2
    次強盜及另行犯1 次強盜未遂之犯行，業經臺灣高等法院臺
    南分院以97年度上訴字第372 號判決分別判處有期徒刑7 年
    2 月、7 年2 月、4 年，應執行有期徒刑12年，復經最高法
    院以97年度台上字第3669號判決上訴駁回而確定，再兼衡被
    告在為本件犯行之96年6 、7 月間，另所為3 次強盜檳榔攤
    之犯行，經臺灣嘉義地方法院以96年度訴字第731 號判決分
    別判處有期徒刑7 年10月、7 年8 月、7 年6 月，應執行有
    期徒刑8 年2 月，復經臺灣高等法院臺南分院以97年度上訴
    字第79號判決上訴駁回而確定（尚待執行），又本案被告為
    64年次，現年34歲，現因施用毒品案件接受強制戒治中，在
    被告犯下上開案件（即本案及前揭經臺灣嘉義地方法院判決
    之案件）後，可認其人生黃金時期已注定在獄中度過。本院
    縱令量處重刑，其效用可能隨著長期刑之執行，等比例地大
    幅下跌，效用不高，可能徒留讓被告得到報應、實踐虛幻的
    正義，並增加國家財政負擔。日後，待其由監所假釋或執行
    刑滿出監後，勢必使得被告更難以回歸社會，重新體會作為
    人的意義與尊嚴，對於社會的警示、教化，也沒有功用，可
    見此種刑之量定對被告、對社會，均未有益處，故參酌被告
    復歸社會的可能、尚有1 名幼子、年邁雙親、被告之犯罪動
    機、犯罪所得、於共同犯罪中所參與之角色分工及自承國中
    肄業之智識程度、於本案曾有逃亡遭通緝情形等一切情狀，
    分別量處如主文所示之刑，並定其應執行之刑，以示懲儆。
    另公訴人雖具體求刑應執行有期徒刑10年，惟本院審酌上情
    認以分別量處如主文所示之刑及應執行刑為適當，公訴人之
    求刑，核屬過重，附此敘明。
三、沒收部分：
    扣案之西瓜刀、水果刀各1 把，為共犯蔡耀霆所有之物，已
    據共犯蔡耀霆、被告乙○○供明在卷（見97訴23號卷第39頁
    、99訴緝9 號卷第39頁背面至第40頁、第58頁正面），足認
    上開西瓜刀、水果刀均為共犯蔡耀霆所有供本件強盜犯行所
    用之物，本於共同正犯責任共同之原則，爰依刑法第38條第
    1 項第2 款之規定宣告沒收。至扣案之鴨舌帽2 頂、黑色拖
    鞋1 雙、黃色短袖上衣、橘色長袖上衣、藍色牛仔褲各1 件
    ，係被告乙○○與共犯蔡耀霆平時穿戴之物，與本件強盜犯
    行並無直接密切之關聯，業據被告乙○○於本案審理時及共
    犯蔡耀霆於另案（即本院97年度訴字第23號）審理時供述甚
    明（見99訴緝9 號卷第40頁正面；97訴23號卷第39頁至第40
    頁），又非違禁物，爰不予宣告沒收。
、應適用之法律：
  (一)刑事訴訟法第299 條第1 項前段。
  (二)刑法第28條、第330 條第1 項、第321 條第1 項第3 款、第
    51條第5 款、第38條第1 項第2 款。
本案經檢察官魏偕到庭執行職務。
中    華    民    國    99    年    4     月    26    日
            刑事第六庭    審判長法  官  廖國勝
                                法  官  黃楹榆
                                法  官  陳佩怡
以上正本證明與原本無異。
如不服本判決，應於收受本判決後十日內向本院提出上訴書狀。
其未敘述上訴理由者並得於提起上訴後十日內向本院補提理由書
狀（均須按他造當事人之人數附繕本）「切勿逕送上級法院」。
                                書記官  林佳慧
中    華    民    國    99    年    4     月    26    日
附錄本案論罪科刑法條：
刑法第321條
犯竊盜罪而有左列情形之一者，處6 月以上、5 年以下有期徒刑
：
一、於夜間侵入住宅或有人居住之建築物、船艦或隱匿其內而犯
之者。
二、毀越門扇、牆垣或其他安全設備而犯之者。
三、攜帶兇器而犯之者。
四、結夥三人以上而犯之者。
五、乘火災、水災或其他災害之際而犯之者。
六、在車站或埠頭而犯之者。
前項之未遂犯罰之。
刑法第330 條
犯強盜罪而有第321 條第1 項各款情形之一者，處7 年以上有期
徒刑。
前項之未遂犯罰之。

司法院資訊處製作；財團法人民間司法改革基金會備份。
